【裁判字號】    99,聲,258
【裁判日期】    990211
【裁判案由】    聲請交保
【裁判全文】
臺灣高等法院刑事裁定                   99年度聲字第258號
                                       99年度聲字第263號
聲  請  人
即  被  告  甲○○
                      4弄19.
選任辯護人  龍其祥律師
聲  請  人
即  被  告  林烈言
                      號
選任辯護人  陳慶瑞律師
上列聲請人即被告因強盜等案件（本院98年上訴字第4263號），
聲請具保停止羈押，本院裁定如下：
    主  文
聲請駁回。
    理  由
一、本件被告甲○○、林烈言因強盜等案件，前經本院認為有刑
    事訴訟法第101 條第1項第3款情形，非予羈押，顯難進行審
    判，於民國98年10月22日予以羈押，嗣於99年1月6日本院審
    理訊問後，以前項原因依然存在，被告2 人經原審判處各應
    執行有期徒刑18年、12年，足認有逃亡之虞，認有繼續羈押
    之必要，於99年1月22日起，延長羈押2月。
二、聲請意旨略以：(一)被告甲○○稱：伊於鈞院準備及審理時均
    坦承不諱、充分配合，案情已臻明瞭，且本案於99年1 月21
    日業已辯論終結，實無任何隱匿、湮滅、變造證據或勾串共
    犯或證人之虞，另伊無強盜相關前科，因高齡63歲之父親為
    重度智能障礙人，目前安置於安養院，急需龐大醫療費，伊
    向錢莊借錢而遭討債威脅傷害父親，故一時情急糊塗，致罹
    重典，深感悔悟、自責，於無資力之背景及須照料父親之情
    狀下，實無逃亡之虞，懇請鈞院審酌上情，准予具保停止羈
    押云云；(二)被告林烈言稱：法律規定羈押被告要件，須基於
    維持刑事司法權之有效行使之重大公益要求，並符合比例原
    則，方得為之，又基於憲法保障人民身體自由之意旨，被告
    犯重罪者，仍應有相當理由認其有逃亡、湮滅、偽造、變造
    證據或勾串共犯或證人證人之虞，法院斟酌比例原則均不足
    以確保追訴、審判或執行程序之順利進行，始符合羈押規定
    ，司法院大法官釋字第665號解釋甚明。鈞院已於99年1月21
    日審理終結，且定宣判日期，實無非予羈押，顯難進行追訴
    、審判之虞，且若以原審判決判處應執行有期徒刑12年，即
    遽認有逃亡之虞，似與上揭司法院解釋不合，伊自羈押迄今
    已7 月餘，適農曆春節將屆，望能與家人共度，懇請鈞院准
    予交保之聲請云云。
三、按法院須就犯罪嫌疑是否重大、有無羈押必要、有無不得羈
    押之情形予以審酌，非謂一符合該款規定之羈押事由，即得
    予以羈押，此固經司法院大法官釋字第665 號解釋釋明在案
    。惟羈押之目的，除在於確保刑事偵查、審判程序之完成外
    ，亦有確保刑罰執行之目的，或預防反覆實施特定犯罪，且
    聲請停止羈押，除有刑事訴訟法第114 條各款所列情形之一
    不得駁回者外，被告有無羈押之必要，法院自得就具體個案
    情節予以斟酌決定，如就客觀情事觀察，法院許可羈押之裁
    定在目的與手段間之衡量並無明顯違反比例原則情形，即無
    違法或不當可言。又憲法保障人民身體自由之意旨，被告犯
    上開重罪條款且嫌疑重大者，仍應有相當理由認為其有逃亡
    之虞，法院為確保追訴、審判或執行程序之順利進行，此際
    予以羈押，係屬維持刑事司法權有效行使之最後必要手段。
    倘以重罪常伴有逃亡之高度可能性，為脫免刑責及受罰之人
    性本質，一般正常之人，依其合理判斷，可認為該犯重罪嫌
    疑重大之人具有逃亡之相當或然率存在，即已該當相當理由
    之認定標準，不以達到充分可信或確定程度為必要。且其認
    定，固不得憑空臆測，但不以絕對客觀之具體事實為限，若
    有某些跡象或情況作為基礎，即無不可（最高法院98年台抗
    字第668 號裁定參照）。被告甲○○、林烈言經原審法院以
    98年度訴字第225 號判決各判處應執行有期徒刑18年、12年
    ，經上訴於本院，經本院重新審酌後，依刑事訴訟法第101
    條第1項第3款之規定，裁定羈押，並於99年1月6日經本院訊
    問後，以前項原因依然存在及足認有逃亡之虞，延長羈押2
    月，足認被告2 人面臨重典，有畏刑逃亡之高度可能性。而
    被告2人所犯之罪為最輕本刑5年以上有期徒刑之重罪，參諸
    被告2人數次強盜犯行，以暴力方式剝奪他人財物，危害社
    會治安甚鉅，亦權衡被告人權保障、國家刑事司法權之有效
    行使、社會秩序及公共利益、被告人身自由之私益及防禦權
    受限制之程度，認對被告維持羈押處分尚屬適當、必要，合
    乎比例原則，認被告2人於現階段之訴訟程序中，尚難有何
    羈押以外之方法代替之，有羈押之必要，符合刑事訴訟法第
    101條第1項第1款、第3款之羈押要件，非予羈押，顯難進行
    審判或刑罰之執行。又本案雖業經本院審判程序審理並定於
    99年3月4日宣判，惟尚未判決確定，亦無刑事訴訟法第114
    條情形，為確保將來審判程序之順利進行及刑事執行之保全
    ，審酌比例原則及必要性原則，實認有繼續執行羈押之必要
    。至被告甲○○聲請意旨另述其年邁父親罹患重病及生活困
    頓等情，核與被告是否具備羈押事由與羈押必要性之法律判
    斷無涉，自無從據為准予被告具保停止羈押之正當事由。綜
    上，被告2人以上開情詞聲請具保停止羈押，自難准許，應
    予駁回。
中    華    民    國    99    年    2     月    11    日
                  刑事第二十三庭    審判長法  官  許宗和
                                          法  官  潘進柳
                                          法  官  沈君玲
以上正本證明與原本無異。
如不服本裁定，應於收受送達後五日內向本院提出抗告狀。
                                          書記官  彭于瑛
中    華    民    國    99    年    2     月    12    日


司法院資訊處製作；財團法人民間司法改革基金會備份。
